臺灣臺北地方法院民事裁定　　　　　　 99年度簡上字第655號
上　訴　人　林麗純
訴訟代理人　許文華律師
被　上訴人　李孟凌
上列當事人間請求修復漏水等事件，上訴人對於本院民國100年
4月22日第二審判決提起上訴，本院裁定如下：
    主  文
上訴駁回。
第三審訴訟費用由上訴人負擔。
    理  由
一、按對於簡易訴訟程序之第二審裁判，其上訴利益逾第466條
    所定之額數者，當事人僅得以其適用法規顯有錯誤為理由，
    逕向最高法院提起上訴或抗告；對於簡易訴訟程序之第二審
    裁判，提起第三審上訴或抗告，須經原裁判法院之許可。前
    項許可，以訴訟事件所涉及之法律見解具有原則上之重要性
    者為限，民事訴訟法第436條之2第1項、第436條之3第1項及
    第2項定有明文。所謂適用法規顯有錯誤，係指原第二審判
    決就其取捨證據所確定之事實適用法規顯有錯誤而言，不包
    括認定事實不當之情形在內（最高法院80年台上字第1326號
    判例要旨、82年度台上字第2185號判決要旨參照）。而所謂
    原則上之重要性，係指該訴訟事件所涉及之法律問題意義重
    大，有加以闡釋之必要而言。故必第二審裁判取捨證據所確
    定之事實適用法規顯有錯誤，且其所涉及之法律問題意義重
    大，始有准許上訴最高法院加以闡釋之必要。
二、上訴意旨略以：本院判決對於本件非財產權訴訟應行普通訴
    訟程序且得上訴第三審之案件，誤行簡易訴訟程序，違反民
    事訴訟法第451條之1之反面推論，訴訟程序顯有重大瑕疵，
    且此為法院應以職權判斷之事項，不因當事人於第一審不抗
    辯而為本案言詞辯論而有異。本院行言詞辯論程序時，曾詢
    問雙方訴訟代理人關於本件訴訟標的金額如何核定，上訴人
    當時表示本件為非財產權訴訟合併財產權訴訟，兩者並無附
    隨關係，業已明確指出本件為非財產權訴訟，本院不察仍行
    簡易訴訟程序，其所為之簡易訴訟第二審判決，顯有違誤。
    又本件並無民事訴訟法第427條第4項規定適用之餘地，本院
    未給予當事人陳述意見是否同意由本院逕行判決，為維持當
    事人之審級利益，應廢棄原判決並發回第一審法院重新審理
    。故本件上訴所涉民事訴訟法第197條責問權行使之例外情
    形，與同法第427條第4項適用之前提要件，及同法第451之1
    之反面解釋，所涉及之法律見解均有原則上之重要性，應許
    可本件上訴等語。
三、被上訴人答辯略以：民事訴訟法第427條第4項規定不合於同
    條第1項及第2項之訴訟，法院適用簡易程序，當事人不抗辯
    而為本案之言詞辯論者，視為已有適用簡易程序之合議。是
    本件縱認係屬非財產權訴訟，且非屬民事訴訟法第427條第2
    項所載之簡易訴訟事件，而第一審法院將應適用通常程序之
    事件誤行簡易訴訟程序，然依民事訴訟法第427條第4項之規
    定，兩造並不抗辯而為本案之言詞辯論，應視為已有適用簡
    易訴訟程序之合意，本院依簡易訴訟程序進行，並無違誤之
    處。另被上訴人否認上訴人於本院曾行使責問權，縱認上訴
    人於本院曾行使責問權，然上訴人於第一審訴訟程序中曾委
    任律師為訴訟代理人，就第一審法院適用簡易訴訟程序部分
    ，從未依民事訴訟法第197條行使責問權，就本案訴訟有所
    聲明、陳述及辯論，為符合民事訴訟法第427條第4項程序安
    定規定之立法目的，第一審程序之瑕疵已因上訴人責問權喪
    失而補正，上訴人不能再為爭執。又本件應優先適用民事訴
    訟法第427條第4項規定，並無民事訴訟法第451條、第451條
    之1規定之適用，亦不應以法院曾否行使闡明權為適用前提
    ，否則即為擅加擴張法所無明文之要件。本件上訴人提起上
    訴僅為阻攔強制執行程序之進行，應駁回其上訴以維護當事
    人權益等語。
四、按不合於民事訴訟法第427條第1、2項之訴訟，法院適用簡
    易程序，當事人不抗辯而為本案言詞辯論者，依同條第4項
    之規定，視為已有適用簡易程序之合意。查本件關於容忍修
    繕部分固不屬於簡易訴訟事件，惟兩造就原第一審適用簡易
    程序，均未抗辯而為本案之言詞辯論，依法應視為已有適用
    簡易程序之合意，因認第二審仍應持續適用簡易程序，於法
    並無違誤。又上訴人所陳上訴理由，要與適用法規是否顯有
    錯誤無涉，亦無涉及法律見解具有原則上重要性之情事，其
    上訴自不應許可，爰裁定駁回其上訴。
五、據上結論，本件上訴不應許可。依民事訴訟法第436條之3第
    3 項、第95條、第78條，裁定如主文。
中    華    民    國    100    年    8    月    17    日
                  民事第六庭  審判長法  官  傅中樂
                                    法  官  張文毓
                                    法  官  郭顏毓
以上正本係照原本作成。
如對本裁定抗告（送最高法院）須於裁定送達後10日內向本院提
出抗告狀，並繳納抗告費新臺幣1,000元。
中    華    民    國   100    年    8     月    17    日
                                    書記官  林政彬